臺灣臺中地方法院刑事判決　　　　　 95年度中簡上字第829號
上　訴　人
即　被　告　乙○○
　　　　　　丙○○
　　　　　　　　　　樓之2
上列上訴人因傷害案件，不服本院台中簡易庭中華民國95年10月
11日95年度中簡字第2412號第一審刑事簡易判決（聲請簡易判決
處刑案號：臺灣臺中地方法院檢察署95年度偵字第15266號）提
起上訴，本院管轄之合議庭判決如下：
    主  文
原判決撤銷。
乙○○傷害人之身體，處拘役肆拾日，如易科罰金，以銀元參佰
元即新台幣玖佰元折算壹日。
丙○○傷害人之身體，處有期徒刑貳月，如易科罰金，以銀元參
佰元即新台幣玖佰元折算壹日。
    犯罪事實
一、乙○○與丙○○之前妻曾芸萱有債權債務關係，乙○○並於
    民國94年間就曾芸萱因罹患癌症所得請領之保險費，向台灣
    台北地方法院聲請強制執行，並因此獲得新台幣84萬8千3百
    25元之清償，丙○○心生不滿，亟欲找乙○○理論。丙○○
    於95年5月25日14時36分許，見乙○○準備進入台中市○○
    路○段2號「國泰人壽大樓」，乃趨前在該處門口與乙○○理
    論，雙方發生口角爭執，乙○○與丙○○乃各自基於傷害他
    人身體之犯意，由乙○○先持放置於大樓門口處之壓克力版
    拍擊丙○○頭部等處，致丙○○受有頭皮挫傷、右臉及上下
    肢多處擦挫傷之傷害；乙○○旋即轉身步入上開大樓一樓電
    梯，丙○○追上前去，在電梯門口徒手毆打乙○○左側頭部
    一巴掌，致乙○○受有左側耳膜破裂併耳鳴、臉、頭皮及頸
    之挫傷、滑膜炎及腱鞘炎等傷害。
二、案經乙○○、丙○○訴由台中市警察局第六分局報請台灣台
    中地方法院檢察署檢察官偵查後聲請以簡易判決處刑。
    理    由
一、證據能力部分：被告2人雖均質疑對方提出之醫院診斷證明
    書（被告丙○○提出中國醫藥大學附設醫院之診斷證明書1
    紙，被告乙○○提出衛生署台中醫院診斷證明書2紙），惟
    按診斷證明書，乃被告以外之人，即醫師於審判外所為之書
    面陳述，屬於傳聞證據，該診斷證明書為醫師針對個案而製
    作之診斷書，雖與刑事訴訟法第159條之4第1款所示之公務
    員職務上製作之紀錄文書或證明文書不符，亦與刑事訴訟法
    第159條之4第2款所示之於通常業務過程不間斷、有規律而
    準確記載，大部分紀錄完成於業務終了前後，並未預見日後
    可能提供作為證據之紀錄文書或證明文書有間，然醫師依醫
    師法第17條之規定，如無法令規定之理由，不得拒絕診斷書
    之交付，且若出具與事實不符之診斷書，依醫師法第28條之
    4第5款之規定，可處罰鍰，並得併處限制執業範圍、停業處
    分1個月以上1年以下等等，可知醫師出具之診斷書若有錯誤
    、虛偽，醫師之執業執照、醫師證書均可能因而廢止，是其
    正確性甚高，是以，診斷證明書應與公務員職務上製作之文
    書具有同等程度之可信性，況本院另調取被告2人就醫時之
    急診病歷資料，經核均與各該診斷證明書相符，本院審酌上
    開診斷證明書乃醫師依其專業知識，按病患實際就診之病歷
    紀錄所作成，具相當之客觀性及中立性，認應屬於刑事訴訟
    法第159條之4第3款所稱之其他於可信之特別情況下所製作
    之文書，而有證據能力。
二、訊據被告丙○○對於其在上開時、地徒手毆打被告乙○○一
    巴掌之事實坦承不諱，僅以原審判決有期徒刑5月過重為上
    訴理由。經查，此部分之犯罪事實業據乙○○於警詢、偵訊
    及本院審理時指述明確，並有衛生署台中醫院診斷證明書2
    紙（警卷第8-9頁）及該院96年1月9日中醫歷字第095001279
    1號函所附急診病歷記錄影本（本院卷第39-49頁），堪認被
    告丙○○之自白與事實相符而可採信，此部分事證明確，被
    告丙○○傷害犯行堪以認定。
三、質之被告乙○○固坦承於上開時、地與被告丙○○發生口角
    爭執，惟矢口有何傷害犯行，辯稱：並未與丙○○有任何肢
    體碰觸或扭打，更未以言語挑釁丙○○，丙○○於95年8月
    間持本件診斷證明書向國泰人壽以騎車事故為由，聲請保險
    理賠，顯見診斷證明書所記載之傷害與被告乙○○無關云云
    。然查：丙○○於台中市○○路○段2號大樓門口，遭被告乙
    ○○以壓克力版拍擊頭部受傷之事實，業據丙○○於警詢、
    偵訊及本院審理時指述明確，並有中國醫藥大學附設醫院之
    診斷證明書（警卷第10頁）及該院96年1月8日院管檔字第09
    60100090號函所附急診護理病歷影本（本院卷第34-38頁）
    在卷可稽，依據上開急診護理病歷紀錄，丙○○於95年5月2
    5日22時09分許至醫院就診，受有頭部1乘1公分、右臂6公分
    長及2乘3公分、左大腿2乘3公分表淺損傷，丙○○所受上開
    傷害與其指述遭被告乙○○持壓克力版拍擊頭部，及與被告
    乙○○發生拉扯之情節相符，且被告乙○○與丙○○之前妻
    曾芸萱有債權債務關係，被告乙○○於94年間就曾芸萱因罹
    患癌症所得請領之保險費，向台灣台北地方法院聲請強制執
    行，並因此獲得新台幣84萬8千3百25元之清償等情，為被告
    乙○○所自認，並有台灣台北地方法院94年12月12日北院錦
    94 執全洪字第4022號執行命令、台灣台北地方法院95年8月
    16 日北院錦95執洪字第5212號債權憑證在卷可參（本院卷
    第72 、77頁），雙方既已不睦在先，則被告乙○○於見丙
    ○○等候在其上班地點台中市○○路○段2號「國泰人壽大樓
    」門外，要求與其理論，心緒不佳之下持壓克力版拍擊丙○
    ○成傷，即屬事理之常。至被告乙○○另辯稱：丙○○就醫
    時間距爭吵時間甚長，可能另外受傷云云，查丙○○就醫時
    間距離其與被告乙○○發生上開爭執之時間未及8小時，參
    以丙○○所受傷勢尚非嚴重危及生命之傷害，未旋即就醫而
    延至同日晚間就醫，並非顯不合理，於丙○○所受傷勢符合
    其指述遭被告乙○○毆打之過程，且被告乙○○並未提出其
    他足以認定丙○○因其他事故受有上開傷害之情況下，其空
    言質疑丙○○之傷勢，殊不足採。至被告乙○○另以丙○○
    曾於95 年8月間，持本件診斷證明書向國泰人壽以騎車事故
    為由聲請保險理賠，聲請本院向國泰人壽公司調取該次理賠
    記錄云云，然本件案發時間係95年5月25日，縱丙○○事後
    確以本件診斷證明書另行聲請交通意外事故之保險理賠，此
    乃丙○○有無另涉及詐欺或偽造文書刑責之問題，與本件傷
    害犯行無涉，無從以95年8月間之保險理賠事由倒因為果的
    認為丙○○係因車禍事故受有上開傷害，是本院認並無調取
    保險理賠紀錄之必要。綜上所述，被告乙○○上開所辯，均
    不足採信，此部分事證已明，被告乙○○傷害犯行堪以認定
    。
四、論罪科刑部分：核被告乙○○、丙○○所為，均係犯刑法第
    27 7條第1項之普通傷害罪。原審以被告2人罪證明確，予以
    論罪科刑，固非無見，惟原審認定被告2人係在台中市○○
    路○段2號「國泰人壽大樓」門口處，發生扭打互毆，尚有未
    洽（蓋被告乙○○傷害丙○○之地點在台中市○○路○段2號
    「國泰人壽大樓」門口處，然被告丙○○傷害乙○○之地點
    為上開大樓一樓電梯口，且2人並未發生扭打）。被告乙○
    ○上訴意旨以其並未傷害丙○○為由，指摘原判決不當，雖
    無理由，但原判決既有上述可爭酌之處，另參以本件被告乙
    ○○雖受傷害較被告丙○○為重，惟係因被告乙○○持物傷
    害丙○○在先，可責性較高，原判決卻判決被告丙○○有期
    徒刑5月，尚屬過重，暨原審認定之事實尚有違誤，自應由
    本院將原判決全部撤銷改判。爰審酌被告2人僅因細故，隨
    意毆打他人，心態上已有可議之處，且一再相互推諉，犯後
    態度不佳，惟參以其2人犯罪之動機及彼此所受之傷勢等一
    切情狀，分別量處如主文第2項、第3項所示之刑，又被告2
    人於本件犯罪時之刑法第41條第1項前段規定：「犯最重本
    刑為5年以下有期徒刑以下之刑之罪，而受6個月以下有期徒
    刑或拘役之宣告，因身體、教育、職業、家庭之關係或其他
    正當事由，執行顯有困難者，得以1元以上3元以下折算1日
    ，易科罰金。」，另被告2人行為時之易科罰金折算標準，
    修正前罰金罰鍰提高標準條例第2條前段（現已刪除）規定
    ，就其原定數額提高為1百倍折算1日，則本件被告行為時之
    易科罰金折算標準，應以銀元3百元折算1日，經折算為新台
    幣後，應以新台幣9百元折算為1日。惟被告2人行為後95年7
    月1日起修正公布施行之刑法第41條第1項前段則規定：「犯
    最重本刑為5年以下有期徒刑以下之刑之罪，而受6個月以下
    有期徒刑或拘役之宣告者，得以新台幣1千元、2千元或3千
    元折算1日，易科罰金。」，比較修正前後之易科罰金折算
    標準，以95年7 月1日修正公布施行前之規定，較有利於被
    告，則應依刑法第2條第1項前段，適用修正前刑法第41條第
    1項前段、修正前罰金罰鍰提高標準條例第2條規定，而諭知
    被告2人易科罰金之折算標準。
據上論斷，應依刑事訴訟法第455條之1第1項、第3項、第369條
第1項前段、第364條、第299條第1項，刑法第2條第1項、第277
條第1項、修正前刑法第41條第1項前段，罰金罰鍰提高標準條例
第1條前段、修正前罰金罰鍰提高標準條例第2條，現行法規所定
貨幣單位折算新台幣條例第2條，判決如主文。
本案經檢察官甲○○到庭執行職務。
中　　華　　民　　國　　96　　年　　2 　　月　　1 　　日
                     台灣台中地方法院刑事第二庭
                               審判長法  官  林清鈞
                                     法  官  許金樹
                                     法  官  陳姵君
上正本證明與原本無異。
不得上訴。
                                     書記官  莊金屏
中　　華　　民　　國　　96　　年　　2 　　月　　1 　　日
附錄論罪科刑法條：
中華民國刑法第277條
傷害人之身體或健康者，處3年以下有期徒刑、拘役或1千元以下
罰金。犯前項之罪因而致人於死者，處無期徒刑或7年以上有期
徒刑；致重傷者，處3年以上10年以下有期徒刑。
